臺灣高等法院刑事判決
111年度軍上訴字第4號
上  訴  人  臺灣新竹地方檢察署檢察官
上  訴  人  
即  被  告  周建鑫

選任辯護人  蔡麗雯律師
            古旻書律師
            許美麗律師
被      告  劉東富

指定辯護人  吳典哲律師(義務辯護人)
上列上訴人等因被告等毒品危害防制條例案件，不服臺灣新竹地
方法院110年度軍訴字第1號，中華民國111年6月17日第一審判決
（起訴案號：臺灣新竹地方檢察署109年度軍偵字第80號），提
起上訴，本院判決如下：
    主  文
原判決撤銷。
劉東富犯共同販賣第三級毒品而混合二種以上毒品未遂罪，處有
期徒刑貳年。緩刑肆年，緩刑期間付保護管束，並應於本判決確
定後貳年內向指定之政府機關、政府機構、行政法人、社區或其
他符合公益目的之機構或團體，提供貳佰壹拾小時之義務勞務。
扣案如附表編號1、2 所示之物均沒收。
周建鑫犯共同販賣第三級毒品而混合二種以上毒品未遂罪，處有
期徒刑貳年。緩刑肆年，緩刑期間付保護管束，並應於本判決確
定後貳年內向指定之政府機關、政府機構、行政法人、社區或其
他符合公益目的之機構或團體，提供貳佰壹拾小時之義務勞務。
扣案如附表編號1、3 所示之物均沒收。
    事  實
一、劉東富、周建鑫（行為時為現役軍人）知悉甲基-N,N-二甲
    基卡西酮、4-甲基甲基卡西酮均係毒品危害防制條例第2條
    第2項第3款所稱之第三級毒品，依法不得販賣、持有，並知
    悉毒品咖啡包常同時混雜不同之毒品而成，其內可能含有二
    種以上之毒品，竟基於販賣第三級毒品而混合二種以上毒品
    以營利之犯意聯絡，由劉東富負責提供含有甲基-N,N-二甲
    基卡西酮、4-甲基甲基卡西酮成分之咖啡包（下稱毒品咖啡
    包），周健鑫則負責找尋買家，周健鑫遂於民國109年8月24
    日前某時許，以暱稱「周老師」在社交應用程式抖音（起訴
    書誤載為臉書，應予更正）張貼含有「新竹支援」及飲品圖
    案之留言等販賣毒品之廣告訊息予不特定人瀏覽，經桃園市
    政府警察局桃園分局中路派出所警員執行網路巡邏勤務時發
    現，佯稱欲購買上述毒品，周建鑫、劉東富不知係警員喬裝
    成購毒者，並無購買之真意，仍共同商討販賣毒品之價額、
    數量等，由周建鑫以抖音暱稱「周老師」及即時通訊軟體微
    信（WeChat）暱稱「小蕃薯」（帳號：a123a123Qq78）與喬
    裝買家之警員聯繫，約定以新臺幣（下同）2萬元之價格，
    販賣毒品咖啡包50包（每包400元），劉東富亦以視訊通話
    應用軟體FaceTime（起訴書誤載為臉書，應予更正）與喬裝
    買家之警員聯繫，相約於109年9月4日晚間10時許，在址設
    新竹市○區○○路○段000號之約客汽車旅館進行交易。嗣劉東
    富於109年9月4日某時許，駕駛車牌號碼000-0000號自用小
    客車，搭載周建鑫及不知情之張正豪（經檢察官另為不起訴
    處分），先至桃園市平鎮區某釣蝦場，向真實姓名、年籍不
    詳、綽號「阿宏」之人，以總價1萬8,000元購入如附表編號
    1所示之毒品咖啡包100包後，再於同日晚間9時45分許駕車
    至上開汽車旅館109號房，由周建鑫當場交付上開毒品咖啡
    包50包與喬裝買家之警員清點數量，警員於依約交付2萬元
    與劉東富之際，當場表明警察身分逮捕劉東富、周建鑫，並
    扣得如附表所示之物，劉東富、周建鑫共同販賣第三級毒品
    因而未遂。
二、案經桃園市政府警察局桃園分局報告臺灣新竹地方檢察署檢
    察官偵查起訴。　　
    理  由
一、程序方面
  ㈠現役軍人非戰時犯陸海空軍刑法或其特別法之罪，依刑事訴
    訟法追訴、處罰；現役軍人違反毒品危害防制條例之規定者
    ，依其規定處理之，軍事審判法第1條第2項、陸海空軍刑法
    第77條分別定有明文。查被告周建鑫於105年12月7日入伍，
    109年9月30日退伍，有其個人兵籍資料查詢結果附卷可稽（
    見原審卷第15頁），是被告周建鑫為本案犯行時，屬現役軍
    人，而其係犯毒品危害防制條例第4條第6項、第3項之販賣
    第三級毒品未遂罪，為陸海空軍刑法第77條所列之罪，揆諸
    上開規定，應依刑事訴訟法之規定追訴、處罰，故本院自有
    審判權，先予敘明。
  ㈡按被告以外之人於審判外之陳述，經當事人於審判程序同意
    作為證據，法院審酌該言詞陳述或書面陳述作成時之情況，
    認為適當者，得為證據。當事人、代理人或辯護人於法院調
    查證據時，知有刑事訴訟法第159條第1項不得為證據之情形
    ，而未於言詞辯論終結前聲明異議者，視為有前項之同意。
    刑事訴訟法第159條之5第1項、第2項分別定有明文。經查，
    本判決其餘所引用以下被告以外之人於審判外之陳述，迄本
    案言詞辯論終結前，檢察官、被告劉東富、上訴人即被告周
    建鑫（下稱被告周建鑫）及其等辯護人均未表示異議，本院
    審酌上開證據作成時，並無違法或不當之情況，又均無證明
    力明顯過低之情形，因認上開證據方法均適當得為證據，依
    上揭規定，應均有證據能力。
  ㈢第按，本判決所引用其餘所依憑判斷之非供述證據，亦無證
    據證明係違反法定程序所取得，或其他不得作為證據之情形
    ，且與本案待證事實間復具有相當關聯性，依刑事訴訟法第
    158條之4規定之反面解釋，亦均有證據能力。
二、本院認定犯罪事實之證據及理由
　㈠對販賣含4-甲基甲基卡西酮、甲基-N、N-二甲基卡西酮成分
    之咖啡包未遂之事實，業據被告劉東富、周建鑫於偵查中及
    原審及本院審理時均坦承不諱且互核一致（見偵卷第126頁
    至第135頁、原審卷第139至140頁、第165至166頁、本院卷
    第80頁、150頁），核與證人張正豪於警詢時及偵查中所述
    相符（見偵卷第35頁至第36頁反面、第93頁反面至第94頁）
    ，並有桃園市政府警察局桃園分局搜索、扣押筆錄暨扣押物
    品目錄表各1份（見偵卷第43頁至第45頁）、警員吳和修於1
    09年9月5日製作之職務報告1份（見偵卷第47頁至第48頁）
    、警員製作之錄音譯文1份（見偵卷第50頁至第50頁反面）
    、抖音、FaceTime及微信對話紀錄擷圖各1份（見偵卷第58
    頁至第61頁）、查獲現場暨扣案物照片共17張（見偵卷第62
    頁至第67頁）、內政部警政署刑事警察局109年10月5日刑鑑
    字第1098003082號鑑定書1份（見偵卷第164頁至第164頁反
    面）在卷可稽，且有如附表所示之物扣案可資佐證，足徵被
    告2人前開任意性自白均與事實相符，均堪採信。
　㈡查目前毒品查緝實務，因混合毒品之型態日益繁多，常見將
    各種毒品混入其他物質偽裝，例如以咖啡包、糖果包、果汁
    包等型態，包裝混合而成新興毒品，並流竄、濫用，此已經
    廣為新聞媒體報導，也正因為混合毒品之成分複雜，施用後
    所造成之危險性及致死率高於施用單一種類，政府為加強遏
    止混合毒品之擴散，於民國109年1月15日修正、同年7月15
    日施行之毒品危害防制條例第9條第3項，將混合毒品之犯罪
    行為，適用其中最高級別毒品之法定刑，並加重其刑至二分
    之一。本件被告二人所購入經警扣押之毒品咖啡包100包，
    經送鑑定結果，抽驗其中毒品咖啡包1包，含有4-甲基甲基
    卡西酮、微量甲基-N,N-二甲基卡西酮之2種第三級毒品成分
    ，有內政部警政署刑事警察局109年10月5日刑鑑字第109800
    3082號鑑定書附卷可稽（見偵卷第164頁），即扣案之咖啡
    包在同一包裝內摻雜2種以上之毒品，自屬毒品危害防制條
    例第9條第3項所稱之混合2種以上之毒品。依被告周建鑫於
    羈押訊問時供述：不知道咖啡包裡成分，我覺得裡面摻了很
    多東西，有毒品，亢奮劑之類的等語（見聲羈卷第13頁），
    且被告劉東富於偵查中亦供承之前已和「阿宏」買過毒品咖
    啡包等語（見偵卷第134頁），另依劉東富、周建鑫 於警詢
    分別自陳國中畢業、大學就學中之智識程度（見偵卷第5頁
    、21頁），其等對於上開社會情況當可知悉，則被告二人對
    於本案交易之毒品咖啡包混合2種以上之毒品自難諉為不知
    ，應認劉東富、周建鑫均具有販賣第三級毒品而混合二種以
    上之毒品之故意。至於交通部民用航空局航空醫務中心抽驗
    扣案毒品咖啡包其中1包鑑定結果，雖未檢出第三級毒品甲
    基-N,N-二甲基卡西酮成分，有交通部民用航空局航空醫務
    中心109年9月18日航藥鑑字第0000000號鑑定書足憑（偵卷
    第165頁），然被告二人販售咖啡包中既有上開部分混摻毒
    品2種第三級毒品成分之情事，即符合毒品危害防制條例第9
    條第3項加重要件，且內政部警政署刑事警察局使用鑑定方
    法為氣相層析／質譜分析法及核磁共振分析法，顯較交通部
    民用航空局航空醫務中心僅使用氣相層析質譜儀（GC/MS)法
    進行鑑定來得周延，故交通部民用航空局航空醫務中心上開
    鑑定自不得為有利被告二人之認定。就綜上所述，本案事證
    明確，被告2人犯行，均堪認定，均應予依法論科。
三、論罪科刑
　㈠核被告劉東富、周建鑫所為，均係犯毒品危害防制條例9條第
    3項、第4條第6項、第3項之販賣第三級毒品而混合二種以上
    之毒品未遂罪。
　㈡變更起訴法條
　　毒品危害防制條例第9條第3項係就犯罪類型變更之個別犯罪
    行為予以加重，屬刑法分則加重之性質，為另一獨立之犯罪
    型態，已如前述。公訴意旨認被告所犯，係毒品危害防制條
    例第4條第6項、第3項之販賣第三級毒品未遂罪云云，容有
    未洽，惟因社會基本事實同一，且經本院當庭告知被告變更
    後之罪名及權利，已無礙其訴訟防禦權之行使，爰依法變更
    起訴法條。　
　㈢被告2人就上開犯行，有犯意之聯絡及行為之分擔，均應論以
    刑法第28條之共同正犯。
　㈣被告2人販賣前所持有之毒品咖啡包內之第三級毒品4-甲基甲
    基卡西酮，雖有純質淨重超過5公克之情形，惟此等販賣前
    持有逾量第三級毒品之低度行為，仍為販賣之高度行為所吸
    收，不另論罪。
　㈤刑之減輕：
　　⒈被告2人已著手於本件販賣第三級毒品之犯行，因係警員實
      施誘捕偵查而僅得論以未遂，爰均依刑法第25條第2項之
      規定減輕其刑。
　　⒉被告2人就本案犯行，於偵查及審判中均自白犯罪事實在卷
      ，爰均依毒品危害防制條例第17條第2項規定減輕其刑；
      被告2人各有如前述刑之加重、減輕事由，爰依法先加重
      後遞減輕之。
　㈥不適用刑法第59條減刑之理由
　　按刑法第59條之酌量減輕其刑，必須犯罪另有特殊之原因與
    環境等在客觀上足以引起一般同情，認為即予宣告法定低度
    刑期猶嫌過重者，始有其適用。查毒品於國內流通氾濫，危
    害國民健康至鉅，已為眾所週知，然被告2人無視毒品對於
    他人之危害，竟共同為上開犯行，對社會造成之影響非輕，
    依其等客觀之犯行與主觀之惡性加以考量，尚難認有何特殊
    之原因與環境足以引起一般同情，而認被告2人縱科以依刑
    法第25條第2項、毒品危害防制條例第17條第2項規定遞減其
    刑後之最低度刑仍嫌過重之情形，是被告2人上開犯行，核
    均無刑法第59條酌減其刑之適用。
四、原判決撤銷之理由
　㈠原審認被告二人所犯販賣第三級毒品未遂罪，固非無見，惟
    查本案被告2人所販賣之毒品，含有第三級毒品「4-甲基甲
    基卡西酮」及「甲基-N,N-二甲基卡西酮」之成分，係混合
    二種以上第三級毒品，且被告2人為本案共同販賣毒品犯行
    時，毒品危害防制條例第9條第3項規定業已施行，自有該規
    定之適用，原審未審酌上情，漏未依毒品危害防制條例第9
    條第3項規定對被告2人加重其刑，容有違誤。檢察官上訴指
    摘此點為有理由，及被告周建鑫上訴意旨請求本院適用刑法
    59條酌減其刑，雖無理由，已如前述，又主張原審量刑過重
    部分，因本院已改論以較重之共同販賣第三級毒品而混合二
    種以上之毒品未遂罪，是周建鑫上訴並無理由；原判決既有
    上開可議之處，自應由本院將原判決撤銷改判。
  ㈡爰審酌毒品對於國民健康及社會秩序之影響甚鉅，為國法所
    嚴禁，並經政府、媒體、教育機構廣為宣導，被告2人竟無
    視國家對防制毒品危害之禁令，共同著手販售毒品咖啡包，
    助長毒品氾濫，且所販賣之毒品咖啡包內混合有二種以上第
    三級毒品，恐對施用者身心健康傷害更深（幸因員警及時查
    獲而未遂），應予非難；惟念被告2人均坦承犯行，犯後態
    度均尚稱良好；並參酌所欲販賣之毒品數量、販賣金額及犯
    罪所生之危害、犯罪之手段，暨其等素行、被告劉東富自述
    智識程度及目前從事鐵路局外包工程工作、月收入約2至3萬
    元之生活狀況；被告周建鑫自述智識程度及目前從事超商店
    員工作、月收入約2萬6,000元至2萬9,000元之生活狀況等一
    切情狀，量處如主文第二、三項所示之刑。
　㈢緩刑之宣告
　　考量被告2人均未曾因故意犯罪受有期徒刑以上刑之宣告，
    有本院前案紀錄表在卷可按，其等因一時失慮致罹刑典，然
    犯罪後均已坦承犯行，態度良好，深具悔意，經本次偵審程
    序及科處刑罰之教訓後，當知所警惕，信無再犯之虞，其等
    所受宣告之刑以暫不執行為適當，均予以宣告緩刑4年，命
    其等應於本判決確定後2年內向指定之政府機關、政府機構
    、行政法人、社區或其他符合公益目的之機構或團體，提供
    210小時之義務勞務，並依同法第93條第1項第2款之規定，
    均於緩刑期間內付保護管束。倘被告2人違反上開所定負擔
    情節重大者，依刑法第75條之1第1項第4款之規定，其等緩
    刑之宣告均仍得由檢察官向本院聲請撤銷，附此敘明。
　㈣沒收
　⒈按4-甲基甲基卡西酮、甲基-N,N-二甲基卡西酮係毒品危害防
    制條例第2條第2項第3款所規範之第三級毒品，應認係違禁
    物。扣案如附表編號1所示之物，不問屬於犯罪行為人與否
    ，應依刑法第38條第1項規定，於被告2人主文項下均宣告沒
    收之。又盛裝前開毒品之各該包裝袋，仍會殘留微量毒品而
    無法完全析離，是就該等包裝袋應整體視為毒品，併予諭知
    沒收；至於鑑驗耗損之毒品部分，因已滅失，自無庸併予宣
    告沒收。　　
  ⒉扣案如附表編號2、3所示之物，分別係被告2人所有、供其等
    聯繫販賣本案毒品咖啡包所用之物，業據被告2人陳述在卷
    （見原審卷第86頁至第87頁），應依毒品危害防制條例第19
    條第1項規定，分別於被告2人主文項下宣告沒收。
據上論斷，應依刑事訴訟法第369條第1項前段、第364條、第300
條、第299條第1項前段，判決如主文。
本案經檢察官侯千姬到庭執行職務。
中　　華　　民　　國　　111 　年　　12　　月　　14　　日
                  刑事第十二庭  審判長法　官  陳如玲
                                      法　官  蔡如惠
                                      法　官  廖建瑜
以上正本證明與原本無異。
如不服本判決，應於收受送達後20日內向本院提出上訴書狀，其
未敘述上訴之理由者並得於提起上訴後20日內向本院補提理由書
（均須按他造當事人之人數附繕本）「切勿逕送上級法院」。
                                      書記官  邵佩均
中　　華　　民　　國　　111 　年　　12　　月　　14　　日
附錄:本案論罪科刑法條全文
毒品危害防制條例第9條
成年人對未成年人販賣毒品或犯前三條之罪者，依各該條項規定
加重其刑至二分之一。
明知為懷胎婦女而對之販賣毒品或犯前三條之罪者，亦同。
犯前五條之罪而混合二種以上之毒品者，適用其中最高級別毒品
之法定刑，並加重其刑至二分之一。
毒品危害防制條例第4條
製造、運輸、販賣第一級毒品者，處死刑或無期徒刑；處無期徒
刑者，得併科新臺幣3千萬元以下罰金。
製造、運輸、販賣第二級毒品者，處無期徒刑或10年以上有期徒
刑，得併科新臺幣1千5百萬元以下罰金。
製造、運輸、販賣第三級毒品者，處7年以上有期徒刑，得併科
新臺幣1千萬元以下罰金。
製造、運輸、販賣第四級毒品者，處5年以上12年以下有期徒刑
，得併科新臺幣5百萬元以下罰金。
製造、運輸、販賣專供製造或施用毒品之器具者，處1年以上7年
以下有期徒刑，得併科新臺幣1百50萬元以下罰金。
前五項之未遂犯罰之。
　　 　　　　　　　　　　　　　　　　　　　
 附表：
編號 名稱 數量 備註  1 含有4-甲基甲基卡西酮及微量甲基-N,N-二甲基卡西酮成分之咖啡包 100包 含包裝袋100只，驗前總淨重約480.29公克，4-甲基甲基卡西酮之驗前總純質淨重約14.40公克及微量甲基-N,N-二甲基卡西酮成分  2 iPhone Xs行動電話 1支 被告劉東富所有，搭配門號0000000000號  3 iPhone 7 Plus行動電話 1支 被告周建鑫所有，搭配門號0000000000號